【裁判字號】    99,訴,408
【裁判日期】    990416
【裁判案由】    毒品危害防制條例
【裁判全文】
臺灣臺中地方法院刑事判決               99年度訴字第408號
公  訴  人  臺灣臺中地方法院檢察署檢察官
被      告  甲○○
上列被告因違反毒品危害防制條例案件，經檢察官提起公訴（98
年度毒偵字第4067號），被告於本院準備程序就被訴事實為有罪
之陳述，經本院合議庭裁定改行簡式審判程序，判決如下：
    主    文
甲○○施用第一級毒品，累犯，處有期徒刑柒月。
    犯罪事實
一、甲○○前因犯詐欺罪，經本院判處有期徒刑4月確定，於民
    國97年2月14日易科罰金執行完畢。詎甲○○仍不知反省，
    竟基於施用第一級毒品海洛因之犯意，於98年10月13日17、
    18時許，在臺中縣清水鎮○○路102號4樓之2住處外，以將
    第一級毒品海洛因摻入香煙內點燃後吸其煙氣之方式，連續
    施用第一級毒品海洛因1次。嗣經警於98年10月15日17時25
    分許，在其前開住處查獲，經採集甲○○尿液送檢驗結果，
    呈現第一級毒品海洛因代謝物之嗎啡、可待因陽性反應，始
    查悉上情。
二、案經內政部警政署臺中港務警察局報請臺灣臺中地方法院檢
    察署檢察官偵查起訴。
    理    由
一、訊據被告甲○○對於前揭事實坦承不諱，且被告為警查獲後
    所採集之尿液，經以氣相層析質譜儀（即ＧＣ／ＭＳ）方法
    檢驗結果，確呈第一級毒品海洛因於人體代謝後之嗎啡、可
    待因陽性反應等情，有詮昕科技股份有限公司濫用藥物尿液
    檢驗報告1份附卷足證。且按施用第一、二級毒品為犯罪行
    為，毒品危害防制條例第10條定有處罰明文。故施用第一、
    二級毒品者，依前揭規定本應科以刑罰。惟基於刑事政策，
    對合於一定條件之施用者，則依同條例第20條、第23條之規
    定，施以觀察、勒戒及強制戒治之保安處分。該條例於92年
    7月9日修正公布，自93年1月9日施行，其中第20條、第23條
    將施用毒品之刑事處遇程序，區分為「初犯」、「五年內再
    犯」及「五年後再犯」。依其立法理由之說明：「初犯」，
    經觀察、勒戒或強制戒治後，應為不起訴處分或不付審理之
    裁定；經觀察、勒戒或強制戒治執行完畢釋放後，「五年內
    再犯」者，因其再犯率甚高，原實施之觀察、勒戒及強制戒
    治既已無法收其實效，爰依法追訴或裁定交付審理。至於經
    觀察、勒戒或強制戒治執行完畢釋放後，「五年後再犯」者
    ，前所實施之觀察、勒戒或強制戒治已足以遮斷其施用毒品
    之毒癮，為期自新及協助其斷除毒癮，仍適用「初犯」規定
    ，先經觀察、勒戒或強制戒治之程序。從而依修正後之規定
    ，僅限於「初犯」及「五年後再犯」二種情形，始應先經觀
    察、勒戒或強制戒治程序。倘被告於5年內已再犯，經依法
    追訴處罰，縱其第三次（或第三次以上）再度施用毒品之時
    間，在初犯經觀察、勒戒或強制戒治執行完畢釋放五年以後
    ，已不合於「五年後再犯」之規定，且因已於「五年內再犯
    」，顯見其再犯率甚高，原實施觀察、勒戒或強制戒治，已
    無法收其實效，即應依該條例第10條處罰（最高法院97年第
    五次刑事庭會議決議參照）。查，本件被告前於88年間，因
    施用毒品案件，執行觀察、勒戒後，認無繼續施用毒品傾向
    ，並於88年5月1日，由臺灣臺中地方法院檢察署檢察官以88
    年度偵字第9840號為不起訴處分確定；嗣又於90年間，犯施
    用毒品案件，經本院裁定令入觀察勒戒處所施以觀察、勒戒
    後，亦認無繼續施用毒品傾向，並由該署檢察官於90年6月
    19日以90年度毒偵字第1987號為不起訴處分確定，有臺灣高
    等法院被告前案紀錄表1份在卷足憑。被告既曾因初犯施用
    毒品罪經送觀察勒戒後，由檢察官為不起訴處分，又於5年
    內再犯，且經送觀察勒戒後，由檢察官為不起訴處分，則被
    告復於98年10月13日17、18時，第三次施用第一級毒品海洛
    因，揆諸前開說明，即非屬上揭條例第20條第3項所定「五
    年後再犯」之情形，自應由檢察官依同條例第23條第2項規
    定追訴（最高法院99年度臺非字第49號判決、99年度臺上字
    第848號刑事判決參照）。被告自白核與事實相符，事證明
    確，其犯行洵堪認定。
二、核被告所為，係犯毒品危害防制條例第10條第1項之施用第
    一級毒品罪。被告為供施用而持有毒品，其持有之低度行為
    ，已為施用之高度行為所吸收，不另論罪。且查，被告前因
    犯詐欺罪，經本院判處有期徒刑4月確定，於97年2月14日易
    科罰金執行完畢，此有臺灣高等法院被告前案紀錄表及臺灣
    臺中地方法院檢察署刑案資料查註紀錄表各1份在卷可憑，
    其於受徒刑執行完畢後，5年以內故意再犯本件有期徒刑以
    上之罪，為累犯，應依刑法第47條第1項之規定加重其刑。
    爰審酌被告前因施用毒品犯行曾經觀察、勒戒2次，竟又再
    施用毒品不輟，無視於毒品對於自身健康之戕害及國家對於
    杜絕毒品犯罪之禁令，惡性非輕，惟事後坦承犯行，再本於
    施用毒品犯罪之人，亦為「病人」之考量等一切情狀，量處
    如主文所示之刑。
據上論斷，應依刑事訴訟法第273條之1第1項、第299條第1項前
段，毒品危害防制條例第10條第1項，刑法第11條前段、第47條
第1項，判決如主文。
中    華    民    國    99    年     4    月    16    日
                    刑事第六庭  法  官  戴博誠
上正本證明與原本無異。
如不服本判決，應於送達後10日內向本院提出上訴狀（須附繕本
），上訴於臺灣高等法院臺中分院。
上訴書狀如未敘述理由，應於上訴期間屆滿後20日內補提理由書
於本院。
                                書記官  林政佑
中    華    民    國    99    年     4    月    16    日
【附錄論罪科刑法條】
毒品危害防制條例第10條第1項：
施用第一級毒品者，處6月以上5年以下有期徒刑。

司法院資訊處製作；財團法人民間司法改革基金會備份。
